臺灣高等法院臺南分院刑事裁定
抗　告　人　甲○○○
即受處分人
上列上抗告人因違反道路交通管理處罰條例聲明異議案件，不服
臺灣嘉義地方法院 94年度交聲字第13號中華民國94年6月28日第
一審裁定（交通部公路總局嘉義區監理所嘉義市監理站於中華民
國93年12月2日 處分案號：嘉監義字第裁76-L00000000號），提
起抗告，本院裁定如下：
    主　　  文
抗告駁回。
    理　　　由
一、按汽車駕駛人，駕駛汽車肇事致人受傷或死亡，應即採取救
    護或其他必要措施，並向警察機關報告，不得駛離；違者吊
    扣其駕照三個月至六個月；逃逸者吊銷駕駛執照；又汽車駕
    駛人，曾依第六十二條第一項之規定吊銷駕駛執照者，終身
    不得考領駕駛執照，道路交通管理處罰條例第六十二條第一
    項、第六十七條第一項分別定有明文。
二、本件抗告人即受處分人甲○○○於民國（下同）93年10月22
    日17時20分許，駕駛車牌號碼3W-7238號 自用小客車，行經
    嘉義市○區○○路與文化路口圓環時，與陳韋蓁所騎乘之腳
    踏車發生事故，致陳韋蓁人車倒地受傷，抗告人竟未即採取
    救護或其他必要措施，並向警察機關報告而駛離事故現場。
    經嘉義市警察局警員認為抗告人違反道路交通管理處罰條例
    第六十二條第一項（通知單誤載為第一款）規定而掣單舉發
    ，並載明應到案日期為93年11月9日前，而移送 交通部公路
    總局嘉義區監理所嘉義市監理站（下稱原處分機關）裁罰。
    嗣抗告人於93年11月5日向原處分機關 陳述意見，經原處分
    機關函請舉發單位即嘉義市警察局調查結果，仍認受處分人
    有上開違規行為，原處分機關乃依上揭道路交通管理處罰條
    例第六十二條第一項之規定，於九十三年十二月二日裁處吊
    銷駕駛執照，終生禁考。
三、抗告人固不否認伊上開時間有駕駛 車牌號碼3W-7238號自用
    小客車，行經嘉義市○區○○路與文化路口圓環時，與被害
    人即車禍事故之對造陳韋蓁所騎乘之腳踏車發生事故，致被
    害人陳韋蓁人車倒地受傷之事實，惟辯稱：本件係被害人陳
    韋蓁騎乘腳踏車擦撞抗告人所駕駛之自小客車，被害人於事
    故發生後自行先離開事故現場，抗告人於十分鐘後駛離現場
    ，並無肇事逃逸云云。惟查：
  (一)本件被害人陳韋蓁於上開時間騎乘腳踏車，沿嘉義市○○路
    西向東方向之慢車道繞行噴水圓環至該路與文化路口處即上
    開圓環之西南角時，適抗告人駕駛上開自用小客車，自被害
    人右側慢車道旁起步，欲沿同市○○路由東往西方向行駛，
    其自用小客車之左前側撞及被害人所騎乘之腳踏車後輪右側
    ，致使被害人人車倒地，並因而受有腰薦部挫傷及扭傷之傷
    害等情，業據被害人即證人陳韋蓁於警詢及臺灣嘉義地方法
    院檢察署九十三年度偵字第六七一一號案件偵查中均指述明
    確（見警卷第三至四頁，偵查卷第十至十一頁）；復於原審
    九十四年度交訴字第十四號案件審理中結證稱：「案發當時
    ，我從中山路往車站的方向，要左轉到文化路，那裡有圓環
    ，對方（即抗告人）突然開出來，撞到我時沒有煞車，…，
    她的左前方撞到我的腳踏車後車輪，我記得那輛車的車號是
    三Ｗ－七二三八號，…，我是腳踏車倒地整個人坐在地上，
    …，我把腳踏車牽起來慢慢走過去旁邊的人行道，當時只有
    腰痛，…後來我在補習時覺得不舒服…，當天晚上即至醫院
    就診並報警。」等語（見原審卷第五十六至六十四頁）；經
    核亦與證人即現場目擊者廖婉如於臺灣嘉義地方法院檢察署
    九十四年度調偵字第五十一號案件偵查中及原審九十四年度
    交訴字第十四號案件審理中結證稱：「案發當時我與陳韋蓁
    一人騎一台腳踏車，陳韋蓁騎在前面，…，陳韋蓁經過圓環
    時，被告（按指抗告人）就從路旁開出來，就撞到陳韋蓁，
    …，被告左前方撞到陳韋蓁後面的車輪，…，車禍在從中山
    路的東邊遶了半圈，經過中山路還沒有到文化路那段發生的
    ，…，我有記下被告的車號是三Ｗ－七二三八號。」等語相
    符（見調偵卷第十至十一頁，原審卷第六十五至七十一頁）
    。而證人陳韋蓁確因本件車禍受有腰薦部挫傷及扭傷之傷害
    ，亦有財團法人嘉義基督教醫院九十三年十月二十二日所出
    具之診斷證明書及九十四年五月四日（94）嘉基醫字第五九
    五號函及函附之病歷資料各一份在卷足稽（見警卷第八頁、
    刑事卷第三十至三十六頁）。此外，復有嘉義市○○○道路
    交通事故現場圖、道路交通事故調查報表（一）、（二）各
    一紙、現場照片十幀附卷可參（見警卷第五至七頁、第十一
    至十五頁），足徵證人陳韋蓁證述其騎乘腳踏車突遭抗告人
    駕車擦撞而倒地受創之情，可堪採信。參以抗告人亦於原審
    九十四年度交訴字第十四號案件審理中自陳伊駕車當時在與
    車上後面之乘客在講話（見原審卷第十四、八十一、八十四
    頁），顯見抗告人駕車時並未注意車前狀況，始會撞及行經
    其車輛前方之證人陳韋蓁乙節，亦足認定。是抗告人辯稱：
    是被害人自己騎車擦撞伊所駕駛之車輛云云，顯不足採。
  (二)抗告人於肇事後並目睹證人陳韋蓁騎乘腳踏車於其車前方跌
    倒，未下車採取救護或其他必要措施，復未向警察機關報告
    ，等候警察前來處理，旋駕車離開現場之事實，業據證人陳
    韋蓁、廖婉如於警詢及臺灣嘉義地方法院檢察署九十三年度
    偵字第六七一一號、九十四年度調偵字第五十一號案件偵查
    中均證述綦詳（見警卷第三至四頁，偵卷第十至十一頁，調
    偵卷第十至十一頁）；復於原審九十四年度交訴字第十四號
    案件審理中均結證稱：於證人陳韋蓁遭抗告人人擦撞跌倒後
    ，渠二人即將腳踏車牽至人行道旁等抗告人下來處理，抗告
    人雖有目睹此過程，惟並未下車處理，即將車開走等情屬實
    （見原審卷第五十九至六十頁、第六十三至六十四頁、第六
    十七至七十頁）；參以，抗告人所提出之證人即案發當時亦
    在車上之乘客賴瓊如則於原審九十四年度交訴字第十四號案
    件審理中證述：「當時被害人擦撞到被告的車，看到她有跌
    倒，我有告訴被告說有小朋友撞到我們。」等語（見原審卷
    第七十三頁）；再佐以抗告人亦於原審九十四年度交訴字第
    十四號審理中供陳：就騎腳踏車擦撞車子可能造成傷害乙節
    ，為其所明知等語（見原審卷第八十五頁）。故依上述說明
    ，抗告人既已明知肇事且被害人因此而可能受有傷害，不論
    撞人或被撞、是否有過失、被害人當時之傷勢為何，均負有
    救助之義務而應下車查看。且抗告人於原審九十四年度交訴
    字第十四號案件審理中自承其抬頭看到證人陳韋蓁跌倒，又
    看到她站起來、牽車並將腳踏車騎走（見原審卷第十四、八
    十四頁），足見被害人仍於現場停留一段時間，抗告人當有
    足夠時間對被害人加以聞問，惟抗告人竟置之不理，不思下
    車救助傷患或報警處理而將車駛離，其具有逃逸故意，已堪
    認定。是抗告人辯稱：被害人於事故發生後自行先離開事故
    現場，伊於十分鐘後駛離現場，並無肇事逃逸云云，亦不足
    採。是本件抗告人上開駕駛車輛肇事致人受傷後逃逸之違規
    行為至為明確，已堪認定。
四、綜上所述，抗告人確有駕駛車輛肇事致人受傷後逃逸之違規
    行為。因而原審依道路交通管理處罰條例第八十七條第二項
    、道路交通案件處理辦法第十九條之規定，認原處分機關以
    異議人（即本件抗告人）違規事實明確，依前開道路交通管
    理處罰條例第六十二條第一項、第六十七條第一項及違反道
    路交通管理事件統一裁罰基準表之規定，裁處受處分人吊銷
    駕駛執照，終生禁考，依法核無不合，而駁回抗告人在原審
    之異議。本院經核其認事用法，均無不當，裁定亦稱妥適。
　　受處分人抗告意旨，猶執前詞，否認有肇事逃逸之行為云云
  　，為無理由，應予駁回。
據上論斷，爰依道路交通案件處理辦法第26條，刑事訴訟法第41
2條，裁定如主文。
中　　華　　民　　國　　94　　年　　7 　　月　　27　　日
                  刑事第五庭　  審判長法　官　楊明章
                                      法　官　戴勝利
                                      法　官　顏基典
以上正本證明與原本無異。
不得再抗告。
　　　　　　　　　　　　　　　　　　　書記官　呂嘉文
中　　華　　民　　國　　94　　年　　7 　　月　　28　　日
